【裁判字號】    99,易,372
【裁判日期】    990908
【裁判案由】    詐欺
【裁判全文】
臺灣屏東地方法院刑事判決               99年度易字第372號
公  訴  人  臺灣屏東地方法院檢察署檢察官
被      告  戊○○
上列被告因詐欺案件，經檢察官提起公訴（98年度偵字第5821號
），本院判決如下：
    主  文
戊○○共同犯詐欺取財罪，共肆罪，均累犯，各處有期徒刑肆月
，如易科罰金，均以新臺幣壹仟元折算壹日。應執行有期徒刑拾
月，如易科罰金，以新臺幣壹仟元折算壹日。
    事  實
一、戊○○前於民國94、95年間因2 次販賣帳戶之詐欺案件，為
    法院分別判處有期徒刑6 月、6 月確定，各於95年9 月1 日
    、97年12月15日易科罰金執行完畢，詎猶不知悔改，明知金
    融帳戶用途有其專屬性，竟與不詳詐騙集團成員共同意圖為
    自己不法之所有，本於詐欺犯意，於98年6 月15日16時許，
    在屏東市○○路屏東高工對面，以商借帳戶匯款為由，向不
    知情之前女友甲○○（另為不起訴處分) 借得台灣銀行屏東
    分行000-0000000000000 號帳戶之金融卡（含密碼），交予
    詐騙集團成員使用，為下列詐騙行為：
  (一)於同日18時36分許，詐騙集團成員撥打電話予丙○○，佯稱
    網路購物公司作業疏失將每期自動扣款，須由丙○○至自動
    櫃員機取消付款設定等語，致丙○○信以為真，依其指示操
    作，於同日19時46分許匯款新台幣（下同）11,998元至上開
    甲○○帳戶。
  (二)詐騙集團又以同法，於同日19時30分許，撥打電話向丁○○
    施詐，丁○○不疑有他，依其指示操作，匯款15,111元至上
    開帳戶。
  (三)詐騙集團復以同法於同日20時22分許，撥打電話向吳璨亥詐
    騙，吳璨亥陷於錯誤，依其指示操作，匯款29,989元至該帳
    戶。
  (四)詐騙集團續於當晚20時50分許，撥打電話予乙○○，佯稱有
    7,000 元遭凍結之款項要歸還，請其至自動櫃員機操作等語
    ，致乙○○受騙按其指示操作，匯款21,284元至上開帳戶。
    戊○○並於同日自上開帳戶分3 次提領合計29,000元之金額
    ，詐騙集團成員則另分3 次提領合計42,000元之金額。嗣因
    丙○○、丁○○、吳璨亥、乙○○發覺受騙，始報警循線查
    獲。
二、案經丙○○、丁○○、吳璨亥、乙○○訴由臺灣屏東地方法
    院檢察署檢察官偵查起訴。
    理  由
一、按被告以外之人於審判外之陳述，雖不符前四條之規定，而
    經當事人於審判程序同意作為證據，法院審酌該言詞陳述或
    書面陳述作成時之情況，認為適當者，亦得為證據。當事人
    、代理人或辯護人於法院調查證據時，知有第159條第1項不
    得為證據之情形，而未於言詞辯論終結前聲明異議者，視為
    有前項之同意，刑事訴訟法第159 條之5 定有明文。本件下
    列所引具傳聞性質之證據，被告未爭執其證據能力，亦未於
    本案言詞辯論終結前對證據能力聲明異議，依上開規定，視
    為被告同意作為證據，且經本院審酌該等言詞陳述作成時之
    情況及證據取得過程等節，認亦適宜作為證據，自得為本件
    裁判基礎之證據資料。
二、訊據被告矢口否認有何詐欺犯行，辯稱：這個帳戶是我前女
    友甲○○的，是她拿提款卡叫我幫她領錢，我總共領3 次，
    第1 次領2,000 元，第2 次領2 萬元，第3 次領7,000 元，
    領好交給甲○○29,000元，我沒有詐騙云云。經查：
  (一)被害人丙○○、丁○○、吳璨亥、乙○○因事實欄所示事由
    匯款至上開甲○○帳戶，並立即遭提領一節，業據被害人丙○○、丁○○、吳璨亥、乙○○於警詢指訴綦詳（警卷第8
    至15頁），並有報案資料、匯款單據及該帳戶交易明細等資
    料在卷可按（警卷第16至50頁），堪認被害人丙○○、丁○○、吳璨亥、乙○○確實遭詐騙集團成員詐騙而匯款至上開
    甲○○臺灣銀行帳戶無誤。由上開臺灣銀行帳戶存摺交易明
    細表所示，被害人匯款後，旋即遭人以提款卡跨行提款之方
    式提領，顯見上開帳戶確係由該詐騙集團使用，作為該集團
    詐欺匯款之管道灼然。
  (二)證人甲○○於偵訊及本院審理證稱：臺灣銀行帳戶是我自己
    開戶存錢使用，被告於98年6 月15日下午打電話向我借上開
    帳戶的提款卡，他說他母親急需用錢，朋友要匯10萬元給他
    ，但他來不及開戶，所以向我借提款卡，當時我人在高雄，
    我先在高雄將自己的存款27,000元都領出來，才於同日下午
    3 、4 時許在屏東高工那邊拿提款卡給他，並告知他提款密
    碼，他說當天用完就還我，但一直拖時間，我打很多通電話
    ，後來當晚10時許才在台糖還我，隔天我去銀行查詢該帳戶
    餘額，櫃檯人員告訴我該帳戶已變成警示帳戶，我立刻報警
    ，還打電話去質問被告等語明確（偵卷第14至15頁，本院卷
    第29至31頁）。查上開帳戶原有存款27,000元係於當日由證
    人甲○○先提領完畢一節，業據證人甲○○證述如上，並有
    存摺交易明細資料附卷可稽，顯見證人甲○○確實於當日親
    自提款無誤，依據目前自動櫃員機四處可見，每家便利超商
    均有設置自動櫃員機，亟為便利之情狀，倘證人甲○○要提
    領該帳戶款項，當可自行為之，並無特意將自己提款卡及密
    碼之重要物件交付被告委託提款之必要，被告上開辯解，與
    常情有違，甚有疑義。
  (三)本院比對被告與證人甲○○通聯紀錄，於98年6 月15日14時
    49分許，被告撥打電話予證人甲○○，當時證人甲○○基地
    台位置在高雄市鼓山區；同日15時52分許，被告撥打電話予
    證人甲○○，證人甲○○基地台位置在高雄縣大寮鄉；同日
    16時07分許，證人甲○○撥打電話予被告，證人甲○○基地
    台位置在屏東市○○街，此有通聯記錄附卷可稽（偵卷第19
    至29頁），足徵證人甲○○證述自己先在高雄提領存款後始
    在屏東高工出借前開帳戶一節，與前揭基地台路線位置相符
    ，其證言應屬真實。又同日19時48分許至21時44分許，證人
    甲○○與被告互相通話達6 次之多，被告基地台位置均在屏
    東市○○街一節，有通聯記錄可按，益見證人甲○○證稱帳
    戶出借後撥打多通電話要求返還並約在台糖交還一情，非屬
    虛言。另於翌日即98年6 月16日11時37分許至14時52分許，
    證人甲○○撥打4 通電話予被告，有通聯記錄在卷可憑，益
    徵其證稱得知該帳戶變成警示帳戶後撥打多通電話要質問被
    告一節，核屬有據，是證人前開證言，應可採信。
  (四)衡諸常情，銀行帳戶提款卡及密碼乃個人財產信用重要事物
    ，證人甲○○如要詐騙他人金錢，為求逃避警方追查，當無
    利用自己帳戶，導致自己立即被查獲之理。且行騙他人應低
    調為之，提領款項又非難事，應可自行提領，何須將自己提
    款卡交付已無往來之前男友提領款項，致使被告得以知悉其
    行騙舉措？又證人甲○○於翌日即至銀行查詢帳戶狀況，並
    前往警局製作筆錄一節，有偵查報告在卷可佐，倘證人甲○○係以自己帳戶行騙，其早已知悉該帳戶狀況，何必自投羅
    網於翌日至銀行查詢帳戶，致銀行行員通報警方處理？是被
    告上開所辯，顯與經驗法則有違，難以採信。況自98年6 月
    15日16時07分起至翌日22時止，被告行動電話基地台位置均
    在屏東市，且大部分均在屏東市○○街，此有卷附通聯記錄
    可參，足徵被告辯稱：當晚10時許至屏東縣九如鄉交還提款
    卡予證人甲○○云云（偵卷第32頁），均屬虛言，無可採信
    ，益見其確有借用證人甲○○上開帳戶並參與詐騙提領金錢
    之犯行無誤。
  (五)證人己○○雖於本院審理證稱：被告在我家泡茶時，有說他
    女朋友叫他幫忙提款，但他女朋友我不認識，也沒有看到，
    哪一天說的我不記得等語（本院卷第31頁），然證人己○○
    並未親自見聞證人甲○○要求被告幫忙提款，亦不認識證人
    甲○○，時間無法特定，當難以此不確定之證言認定被告有
    受證人甲○○委託提款一事。況被告送達地點在證人己○○
    住處，有陳報狀一紙附卷可稽（本院卷第23頁），顯見其與
    證人己○○交誼甚深，證人己○○上開證言非無迴護之嫌。
    至被告雖於本院審理改稱：是顧杰要我幫他向甲○○借提款
    卡，我借到後將提款卡交給顧杰，不知他要去騙人云云（本
    院卷第34頁），惟查，被告自警詢迄本院歷經迭次供述，均
    未提及有何顧杰之人存在，且其於本院聲請傳訊證人己○○
    之待證事項旨在證明前女友甲○○有委託其幫忙提款，亦與
    顧杰無涉，被告於最後陳述始改稱受顧杰所託借提款卡，與
    其上開待證事項互相矛盾，又未聲請傳喚顧杰為證，顯見此
    部分辯解，應屬臨訟杜撰卸責之詞，不足採信。
  (六)綜上，被告向證人甲○○借得上開帳戶提款卡後，交由詐騙
    集團成員行騙前開被害人，致被害人匯入上開款項，自己並
    多次參與提領該帳戶款項之行為，足徵其業已分擔詐欺之構
    成要件犯行，其確與詐騙集團成員有詐欺之犯意聯絡及行為
    分擔無誤。本件事證明確，被告詐欺犯行堪以認定，自應依
    法論科。
三、按刑法上之幫助犯，係對於犯罪與正犯有共同之認識，而以
    幫助之意思，對於正犯資以助力，未參與實施犯罪之行為者
    而言，最高法院75年度台上字第1509號及88年度台上字第12
    70號判決意旨可資參照，惟本件被告業已參與詐騙帳戶及提
    領金錢之構成要件行為，應認其所為係屬正犯犯行。詐騙集
    團成員為上開4 次詐欺行為，被告與之有犯罪分工，故核其
    所為，均係犯刑法第339 條第1 項之詐欺取財罪。被告與不
    詳姓名詐騙集團成員就上開4 次詐欺取財犯行，顯有犯意聯
    絡及行為分擔，均應成立共同正犯。被告所犯上開4 罪，犯
    意各別，行為互異，應分論併罰，公訴意旨認僅成立想像競
    合之一罪，然詐騙集團成員係分工為4 次詐騙犯行，被告亦
    有商借帳戶、提領金錢之犯罪分工，即屬正犯無訛，自應論
    以4 次詐欺犯行，公訴意旨尚有誤會。被告前於94、95年間
    因2 次販賣帳戶之詐欺案件，為法院分別判處有期徒刑6 月
    、6 月確定，各於95年9 月1 日、97年12月15日易科罰金執
    行完畢，有臺灣高等法院被告前案紀錄表在卷可按，於5 年
    以內故意再犯有期徒刑以上之4 罪，均為累犯，應加重其刑
    。爰審酌被告前有販賣帳戶之詐欺前科，業如前述，素行非
    佳，年輕力壯竟不思以正途賺取金錢，而向不知情之甲○○
    借用帳戶予詐騙集團成員使用，並參與提領金錢之正犯犯行
    ，致被害人4 人受騙匯款，實為當今社會層出不窮之詐財事
    件所以發生之根源，造成社會互信受損，被害人損失非輕，
    及其犯後否認犯行之態度等一切情狀，分別量處如主文所示
    之刑，並定其應執行之刑，及依其地位、資力等節，諭知易
    科罰金之折算標準。
據上論斷，應依刑事訴訟法第299 條第1 項前段，刑法第28條、
第339 條第1 項、第47條第1 項、第51條第5 款、刑法第41條第
1 項前段，刑法施行法第1 條之1 ，判決如主文。
本案經檢察官李秀玲到庭執行職務
中    華    民    國    99    年    9     月    8     日
                  刑事第二庭  審判長法  官  簡光昌
                                    法  官  劉怡孜
                                    法  官  翁世容
以上正本證明與原本無異。
如不服本判決應於收受判決後10日內向本院提出上訴書狀，並應
敘述具體理由；其未敘述上訴理由者，應於上訴期間屆滿後20日
內向本院補提理由書（均須按他造當事人之人數附繕本）「切勿
逕送上級法院」。
中    華    民    國    99    年    9     月    8     日
                                    書記官  張孝妃
附錄論罪科刑法條：
刑法第339 條第1 項
意圖為自己或第三人不法之所有，以詐術使人將本人或第三人之
物交付者，處5 年以下有期徒刑、拘役或科或併科1 千元以下罰
金。

司法院資訊處製作；財團法人民間司法改革基金會備份。
